臺灣高等法院高雄分院刑事判決　　　　 96年度上訴字第461號
上　訴　人　臺灣屏東地方法院檢察署檢察官
被　　　告　甲○○
選任辯護人　徐豐益律師
　　　　　　許瑜容律師
上列上訴人因被告違反槍砲彈藥刀械管制條例案件，不服臺灣屏
東地方法院95年度訴字第829 號中華民國95年12月29日第一審判
決（起訴案號：臺灣屏東地方法院檢察署95年度偵字第3676號）
，提起上訴，本院判決如下：
     主  文
上訴駁回。
     事  實
一、甲○○於民國95年2 月、3 月間某日，在其所經營位於屏東
    市○○路之檳榔攤外，拾獲以換裝土造金屬槍管方式改造之
    仿BERETTA 廠92FS型半自動手槍1 把（槍枝管制編號000000
    0000號）及9mm 制式子彈4 顆，明知該等可發射子彈具有殺
    傷力之改造手槍及具有殺傷力之子彈，係槍砲彈藥刀械管制
    條例所列管之槍砲、彈藥，非經中央主管機關許可，不得無
    故持有，竟基於違反槍砲彈藥刀械管制條例之犯意，予以持
    有之，嗣於95年6 月13日凌晨0 時40分許，騎機車行經屏東
    縣麟洛鄉○○路農場巷南二高橋下時為警查獲，並自其置物
    箱內扣得上開改造手槍1 把及制式子彈4 顆（嗣其中1 顆因
    鑑驗擊發而滅失，僅餘3 顆）。
二、案經屏東縣警察局屏東分局報告臺灣屏東地方法院檢察署檢
    察官偵查起訴。
     理  由
一、證據能力部分：卷附內政部警政署刑事警察局95年8 月2日
    刑鑑字第0950095346號槍彈鑑定書（偵卷第14頁、第15頁、
    第16頁），性質上雖屬被告以外之人於審判外之書面陳述，
    惟按司法警察等偵查輔助人員於案件未移送檢察官偵查前之
    調查犯罪階段，先行將查扣之槍砲、彈藥等證物，送請檢察
    機關概括選任之專責鑑定機關實施鑑定，基於檢察一體原則
    ，該鑑定機關亦應視同受承辦檢察官所選任或囑託而執行鑑
    定業務，其等出具之書面鑑定報告乃現行刑事訴訟法第206
    條所定之鑑定人書面報告，屬傳聞證據法則之例外，應具有
    證據能力。依臺灣高等法院檢察署92年9 月9 日檢文允字第
    0921001203號函文意旨，內政部警政署刑事警察局係經臺灣
    高等法院檢察署檢察長概括選任有關鑑定槍砲、彈藥之鑑定
    機關，是本案承辦警員依前開函文所為概括選任鑑定機關之
    意旨，於偵查之前階段，將查扣之槍枝、子彈等證物，送請
    內政部警政署刑事警察局進行鑑定，該局因此所出具之鑑驗
    書，自有證據能力。
二、前揭犯罪事實，業據被告甲○○於原審及本院審理時自白在
    卷，並有改造手槍1 把（槍枝管制編號0000000000號）、9m
    m 制式子彈4 顆（經鑑定試射1 顆，僅餘3 顆）扣案，經送
    請內政部警政署刑事警察局以性能檢驗法、試射法鑑驗認：
    「一、送鑑改造手槍壹支（槍枝管制編號0000000000號），
    認係由仿BERETTA 廠92FS型半自動手槍製造之槍枝，換裝土
    造金屬槍管而成之改造手槍，機械性能良好，可擊發適用子
    彈，認具殺傷力。二、送鑑子彈肆顆，認均係口徑9mm 制式
    子彈：參顆，認均具殺傷力；另壹顆，彈底具撞擊痕跡，經
    實際試射，可擊發，認具殺傷力。」等情，有該局95年8 月
    2 日刑鑑字第0950095346號槍彈鑑定書（偵卷第14頁、第15
    頁、第16頁）附卷可按，足認均具有殺傷力。綜上所述，本
    件事證明確，被告之犯行，堪以認定。
三、核被告甲○○未經許可持有具有殺傷力之改造手槍、制式子
    彈之行為，係犯槍砲彈藥刀械管制條例第8 條第4 項之未經
    許可持有可發射子彈具殺傷力之改造槍枝罪、同條例第12條
    第4 項之未經許可持有子彈罪（原判決誤載為寄藏子彈罪）
    。該2 罪法定刑關於併科罰金之規定，依94年2 月2 日修正
    公布，並於被告行為後自95年7 月1 日起施行之刑法第33條
    第5 款規定：「罰金：新臺幣1,000 元以上，以百元計算之
    。」較諸修正前刑法第33條第5 款為「罰金：1 元以上。」
    之規定，並未較有利於被告，依刑法第2 條第1 項前段規定
    ，就法定刑關於罰金部分之適用，應依行為時之法律即修正
    前刑法第33條第5 款之規定。其一行為持有上開改造手槍及
    制式子彈而觸犯二罪名，應依想像競合犯之規定，從一重之
    未經許可持有可發射子彈具有殺傷力之改造槍枝罪處斷，被
    告行為後，刑法第55條雖亦經修正，修正前刑法第55條規定
    ：「一行為而觸犯數罪名，或犯一罪而其方法或其結果之行
    為犯他罪名者，從一重處斷」；修正後第55條則規定：「一
    行為而觸犯數罪名者，從一重處斷。但不得科以較輕罪名所
    定最輕本刑以下之刑」。亦即修正後，仍保留有關想像競合
    犯之規定，但在科刑上有所限制，然此科刑之限制僅係法理
    之明文化，非屬法律之變更，自無比較新舊法之問題。又被
    告行為後，94年2 月2 日修正公布之刑法條文業於95年7 月
    1 日生效施行，修正後第59條將原規定「犯罪之情狀可憫恕
    者，得酌量減輕其刑」修正為「犯罪之情狀顯可憫恕者，認
    科以最低度刑仍嫌過重者，得酌量減輕其刑」，除以文字變
    動使適用更為明確外，比較前後條文實際適用情形，於行為
    人顯無有利不利，不生新舊法比較問題。被告甲○○未經許
    可持有槍、彈之行為固無足取，然其犯行時間尚短，且未生
    實害，復無證據可認其持有上開槍、彈另有供不當使用之動
    機，情節尚屬輕微，此因一時失慮而觸法，犯後已坦承犯行
    ，深具悔意，而其所犯之未經許可持有可發射子彈具殺傷力
    之改造槍枝罪，法定本刑為3 年以上10年以下有期徒刑，併
    科新臺幣700 萬元以下罰金，與其犯罪情節相較，實屬情輕
    法重，顯堪憫恕，縱處以法定最低刑度，猶嫌過重，爰並依
    刑法第59條之規定，減輕其刑。
四、原審因而適用槍砲彈藥刀械管制條例第8 條第4 項、第12條
    第4 項，刑法第2 條第1 項、第11條前段、第55條、第59條
    、第42條第3 項、第74條第1 項第1款 、第2 項第4 款、第
    93條第1 項、第38條第1 項第1 款之規定，並審酌被告甲○
    ○之年齡、品行、智識能力、犯罪動機、手段、犯罪持有槍
    、彈期間、對於法益所生侵害之程度，其為62年10月21日出
    生、受有高職畢業教育、從事餐飲業之人，有年籍資料在卷
    可參，本件犯罪時年32歲，前無因犯罪經法院判刑確定之紀
    錄，有臺灣高等法院被告前案紀錄表1份 在卷可按，素行尚
    佳等一切情狀，量處有期徒刑2 年，併科罰金新臺幣15萬元
    。並依刑法第2 條第1 項但書之規定，適用修正後刑法第42
    條第3 項，就罰金部分諭知如易服勞役，以新臺幣1,000 元
    折算1 日。並認其因一時失慮，而犯刑章，諒經此偵審程序
    及刑之宣告，應無再犯之虞，認前開宣告之刑以暫不執行為
    適當，依刑法第74條第1 項第1 款規定，宣告緩刑5 年，復
    審酌其教育程度、家庭狀況、社會地位、經濟能力及犯罪所
    生法益侵害之情節，併諭知應向國庫支付新臺幣300,000 元
    ；又刑法第93條第1 項有關緩刑期間付保護管束之規定，雖
    亦經修正，惟於緩刑期間付保護管束，係屬非拘束人身自由
    之保安處分，依刑法第2 條第2 項之規定，採「從新主義」
    規定，無須比較新舊法，應逕適用裁判時之法律即修正後之
    刑法第93條第1 項之規定，本件被告甲○○所為持有具有殺
    傷力之改造手槍及子彈之行為，既已危害社會秩序，為確實
    使被告有正確之法律觀念並提供必要之協助及督促，顯有追
    蹤觀護之必要，爰併依刑法第93條第1 項之規定，宣告緩刑
    期間付保護管束，俾由地方法院檢察署觀護人予以適當之督
    促，並發揮附條件緩刑制度之立意，以觀後效。並認扣案換
    裝土造金屬槍管方式改造之仿BERETTA 廠92FS型半自動手槍
    1 把（槍枝管制編號0000000000號）及9mm 制式子彈4 顆，
    除其中子彈1 顆已因鑑驗擊發而滅失外，餘均為槍砲彈藥刀
    械管制條例規定禁止持有之物，具有違禁物之性質，應依刑
    法第38條第1 項第1 款規定沒收之。經核原判決認事用法並
    無不合，且量刑、緩刑之宣告、緩刑期間交付保護及向國庫
    支付30萬元之諭知，亦屬妥適。公訴人上訴意旨，指稱：原
    判決依刑法第59條規定減輕被告刑度，尚有未當云云。經核
    難認有理由，應予駁回。
據上論斷，應依刑事訴訟法第368條，判決如主文。
本案經檢察官陳宗吟到庭執行職務。
中　　華　　民　　國　　96　　年　　4 　　月　　30　　日
                  刑事第三庭    審判長法  官  謝宏宗
                                      法  官  范惠瑩
                                      法  官  黃仁松
以上正本證明與原本無異。
如不服本判決應於收受本判決後10日內向本院提出上訴書狀，其
未敘述上訴理由者，並得於提起上訴後10日內向本院補提理由書
狀（均須按他造當事人之人數附繕本）「切勿逕送上級法院」。
中　　華　　民　　國　　96　　年　　5 　　月　　1 　　日
　　　　　　　　　　　　　　　　　　　書記官  熊惠津
附錄本判決論罪科刑法條：
槍砲彈藥刀械管制條例第8條第4項
未經許可，持有、寄藏或意圖販賣而陳列第1 項所列槍枝者，處
3 年以上10年以下有期徒刑，併科新臺幣700 萬元以下罰金。
槍砲彈藥刀械管制條例第12條第4項
未經許可，持有、寄藏或意圖販賣而陳列子彈者，處5 年以下有
期徒刑，併科新台幣300 萬元以下罰金。
                                                      q
